【裁判字號】    95,訴,455
【裁判日期】    950630
【裁判案由】    毒品危害防制條例
【裁判全文】
臺灣彰化地方法院刑事判決               95年度訴字第455號
公  訴  人  臺灣彰化地方法院檢察署檢察官
被      告  戊○○
指定辯護人  張奕群律師
上列被告因違反毒品危害防制條例案件，經檢察官提起公訴（九
十五年度偵字第七三四號），本院判決如下：
    主    文
戊○○連續販賣第一級毒品，累犯，處無期徒刑，褫奪公權終身
。
扣案如附表一所示之物，沒收。
如附表二所示之販賣毒品所得，沒收，如全部或一部不能沒收時
，以其財產抵償之。
    犯罪事實
一、戊○○前因施用毒品案件，經本院以九十二年度訴字第三０
    四號判決判處有期徒刑十月確定，於民國九十三年十月二十
    七日縮短刑期執行完畢。詎仍不思悔改，明知海洛因係屬毒
    品危害防制條例第二條第二項第一款所列管之第一級毒品，
    不得非法持有、販賣，竟仍基於販賣第一級毒品海洛因以牟
    利之概括犯意，先於不詳時間、地點，向不詳成年人士販入
    數量及價格均不詳之第一級毒品海洛因後，即以裝有門號卡
    0000000000、0000000000號之ＭＯＴ
    ＯＲＯＬＡ牌行動電話作為對外聯絡毒品交易之工具，而連
    續為下列販賣第一級毒品海洛因予丙○○、乙○○、甲○○
    、丁○○之行為：(一)自九十四年九月下旬某日起，由丙○○
    （施用毒品部分，由檢察官另行處理）以門號000000
    0000號行動電話，撥打戊○○持用之門號000000
    0000號行動電話，向戊○○聯絡購買海洛因，再約至戊○○位於彰化縣二林鎮○○路二一號居所，戊○○以每一小
    包海洛因新臺幣（下同）五百元之價格，連續販賣第一級毒
    品海洛因予丙○○三次（毒品重量均不詳），共計獲利一千
    五百元；(二)自九十四年九月上旬某日起至同年月十九日前為
    止，由乙○○（施用毒品部分，由檢察官另行處理）以門號
    0000000000號行動電話，撥打戊○○持用之門號
    0000000000號行動電話，向戊○○聯絡購買海洛
    因，再約至彰化縣二林鎮大興農賣場後方，戊○○以每一小
    包海洛因一千元之價格，連續販賣第一級毒品海洛因予乙○○六次（毒品重量均不詳），共計獲利六千元；(三)自九十四
    年八月下旬某日起至同年十二月六日前為止，由甲○○（施
    用毒品部分，由檢察官另行處理）以門號00000000
    00號行動電話，撥打戊○○持用之門號00000000
    00號行動電話，向戊○○聯絡購買海洛因，再約至戊○○
    上址居所，戊○○以每一小包海洛因五百、一千、二千元不
    等之價格，連續販賣第一級毒品海洛因予乙○○四次（毒品
    重量均不詳），其中五百元二次、一千元一次、二千元一次
    ，共計獲利四千元；(四)於九十五年一月十三日，由丁○○以
    門號0000000000號行動電話，撥打戊○○持用之
    門號0000000000號行動電話，向戊○○聯絡購買
    海洛因，再約至戊○○上址居所，戊○○以每一小包海洛因
    一千元之價格，販賣第一級毒品海洛因予丁○○一次（毒品
    重量不詳），共計獲利一千元，旋為警於當日十二時五十分
    許，持本院核發之搜索票在戊○○上址居所查獲，並當場扣
    得丁○○交付予戊○○之販賣毒品所得一千元、戊○○所有
    供販賣第一級毒品犯罪使用之ＭＯＴＯＲＯＬＡ牌行動電話
    一具（含ＳＩＭ卡）。
二、案經彰化縣警察局二林分局報請臺灣彰化地方法院檢察署檢
    察官偵查起訴。
    理    由
一、訊據被告戊○○固坦承於九十五年一月十三日十二時五十分
    許，經警在其彰化縣二林鎮○○路二一號居所執行搜索時，
    當場查扣丁○○交付之一千元及行動電話一具（含ＳＩＭ卡
    ）等情不諱，惟矢口否認有何販賣第一級毒品之犯行，辯稱
    ：其沒有販賣海洛因予丙○○、乙○○、甲○○、丁○○，
    且不知道丙○○是何人，要看到本人才知是誰，與乙○○、
    甲○○是合買海洛因，另當天丁○○給其的一千元是先前積
    欠的賓館住宿費，不是賣毒品的錢云云。然查：
  (一)關於證據能力部分：
    1.證人乙○○、甲○○之警詢筆錄：
      按被告以外之人（包括證人、鑑定人、告訴人、被害人及
      共同被告等）於檢察事務官、司法警察官或司法警察調查
      中所為之陳述，與審判中不符時，其先前之陳述具有較可
      信之特別情況，且為證明犯罪事實存否所必要者，得為證
      據，刑事訴訟法第一百五十九條之二定有明文。所謂「前
      後陳述不符」之要件，應就前後階段之陳述進行整體判斷
      ，以決定其間是否具有實質性差異，惟無須針對全部陳述
      作比較，陳述之一部分有不符，亦屬之。而所謂「較可信
      之特別情況」之情形，亦應就前後陳述時之各種外部情況
      進行比較，以資決定何者外部情況具有可信性。若陳述係
      在特別可信之情況下所為，則虛偽陳述之危險性即不高，
      雖係審判外陳述，或未經被告反對詰問，仍得承認其有證
      據能力。本案證人乙○○、甲○○於警詢中及法院審理時
      之供述有部分前後陳述不符之情形，本院審酌證人二人於
      本院證述時對部分問題有稱忘記了之情況，互核伊等於警
      詢中之證述，因距離案發日較近，當時記憶自較深刻，可
      立即反應所知，不致因時隔日久而遺忘案情；且較無來自
      被告之壓力而出於虛偽不實之指證，或事後串謀而故為迴
      護被告之機會，因此，二證人於警詢中所為之陳述，客觀
      上應具有較可信之特別情況，且亦為證明犯罪事實存否所
      必要，依上揭規定，伊等於警詢中之證言自有證據能力。
    2.證人丙○○、丁○○之警詢筆錄：
      按被告以外之人於審判外之言詞或書面陳述，除法律有規
      定者外，不得作為證據，刑事訴訟法第一百五十九條第一
      項固定有明文。惟被告以外之人於審判外之陳述，雖不符
      前四條之規定，而經當事人於審判程序同意作為證據，法
      院審酌該言詞陳述或書面陳述作成時之情況，認為適當者
      ，亦得為證據。當事人、代理人或辯護人於法院調查證據
      時，知有第一百五十九條第一項不得為證據之情形，而未
      於言詞辯論終結前聲明異議者，視為有前項之同意，刑事
      訴訟法第一百五十九條之五亦有明定。查被告、辯護人皆
      不爭執證人丙○○、丁○○於警詢證述之證據能力，復未
      於本院言詞辯論終結前聲明異議，本院審酌上開證人之各
      該警詢筆錄作成時之情況，認為適當，爰依刑事訴訟法第
      一百五十九條之五之規定，認均為傳聞法則之例外，有證
      據能力。
    3.證人丙○○、乙○○、甲○○之偵訊筆錄：
      按被告以外之人於偵查中向檢察官所為陳述，除顯有不可
      信之情況者外，得為證據，刑事訴訟法第一百五十九條之
      一第二項定有明文。偵查中對被告以外之人（包括證人、
      鑑定人、告訴人、被害人及共同被告等）所為之偵查筆錄
      ，或被告以外之人向檢察官所提之書面陳述，性質上均屬
      傳聞證據。惟現階段刑事訴訟法規定檢察官代表國家偵查
      犯罪、實施公訴，依法其有訊問被告、證人及鑑定人之權
      ，證人、鑑定人且須具結，而實務運作時，檢察官偵查中
      向被告以外之人所取得之陳述，原則上均能遵守法律規定
      ，不致違法取供，其可信度極高，職是，被告以外之人前
      於偵查中已具結而為證述，除反對該項供述得具有證據能
      力之一方，已釋明「顯有不可信之情況」之理由外，不宜
      以該證人未能於審判中接受他造之反對詰問為由，即遽指
      該證人於偵查中之陳述不具證據能力。查本件證人丙○○
      、乙○○、甲○○於檢察官偵查中所為之陳述，均經具結
      ，有結文三紙附卷可稽（見九十五年度偵字第七三四號卷
      第三二、六四、六五頁），且並無證據證明上開證述有何
      顯不可信之情況，依上說明，伊等於偵查中之證言自均具
      有證據能力。
  (二)被告戊○○於九十五年一月十三日十二時五十分許，為警持
    搜索票在其上址居所查獲，並扣得證人丁○○交付之一千元
    、戊○○所有供本案用之ＭＯＴＯＲＯＬＡ牌行動電話（含
    ＳＩＭ卡）一具乙情，此觀卷附扣押物品目錄表至明。被告
    固以前揭情詞置辯，惟查：
    1.被告有犯罪事實欄一所載販賣海洛因予丙○○、乙○○、
      甲○○、丁○○之犯行，業經證人丙○○於警詢、偵訊中
      具結詳證有於犯罪事實欄一(一)所載時地向被告購買第一級
      毒品海洛因之事實，據證人乙○○於警詢、偵查時結證有
      於犯罪事實欄一(二)所載時地向被告購買第一級毒品海洛因
      之事實綦詳，經證人甲○○於警詢、偵訊中具結證陳有於
      犯罪事實欄一(三)所載時地向被告購買第一級毒品海洛因之
      事實明確，據證人丁○○於警詢時證述有於犯罪事實欄一
      (四)所載時地向被告購買第一級毒品海洛因之事實無訛。
    2.雖被告辯稱係與證人乙○○、甲○○合買，惟證人乙○○
      於本院審理時經與被告隔離訊問結果，固先證稱：伊都是
      跟被告合買，合買過四、五次，時間忘記了，每次每人各
      出一千元，東西進來再分，是當著伊的面一人分一半，都
      是被告出面跟賣家接觸，地點在大興農超市後面等語，嗣
      經檢察官提示證人乙○○之警、偵訊筆錄後，乃改稱：被
      告有跟伊說要海洛因的話，可以打電話給被告，伊就打電
      話給被告說要多少東西，被告就叫伊把錢交給他，然後叫
      人把東西拿過來，這種情形有二、三次，這樣不算是合買
      。伊記得跟被告拿過六次毒品，每次都是一千元。伊確實
      是跟本案被告拿毒品的，偵訊中所述都是伊自己說的，警
      詢筆錄伊有看過也是伊自己的意思等詞，是以，證人乙○○之警、偵訊筆錄，既係按伊之自由意志所陳且無記載錯
      誤情形，又較為貼近案發時點，記憶自然深刻，且有關購
      買海洛因之時間、地點、金額等內容之證述亦具體明確，
      堪認證人乙○○於警、偵訊時所稱向被告購買毒品海洛因
      之證詞，較為真實而可採。況證人甲○○於本院審理時，
      亦具結證陳：有時跟被告買，有時跟被告合買，直接跟被
      告拿的次數有四次，五百的二次，一千的一次，二千的一
      次，而合買的有二、三次等情，顯見被告確有販賣海洛因
      之犯行至明。再參以證人丙○○、乙○○、甲○○、丁○○與被告間皆無仇恨，已據被告陳明在卷，而證人丁○○
      亦否認與被告間有何債權債務關係存在，縱認被告所稱證
      人丁○○曾欠其一千元屬實，然該次借款僅為一千元，數
      額輕微，而販賣第一級毒品犯行乃屬法定本刑死刑、無期
      徒刑之重罪，對於被告之個人權益至關重大，衡情證人丁○○根本無須為區區一千元虛捏被告販毒經過，徒使被告
      承擔終生監禁乃至剝奪生命等嚴峻處罰之後果。再者，證
      人丙○○、乙○○、甲○○在偵查中均具結擔保伊等證述
      之真實性，當無故意誣陷被告並自陷偽證罪處罰危險之理
      ，堪認上開證人之證述，應係合理可信。
    3.雖證人丙○○、乙○○、甲○○對於向被告購買海洛因之
      總次數、時間等細節所證或有出入，而無法完全確定，然
      衡諸施用毒品之人因癮頭一來急需購買毒品解癮，未解癮
      前之焦躁難耐以致心神均傾注於搜尋毒品以供施用，無暇
      記憶每次毒品交易金額、交易地點、或數量、或交易次數
      ，及至解癮後之藥害反應，更使施用毒品之人無法明確記
      憶交易細節，是為常情，故上開證人就細節之出入或不復
      記憶，並不影響其等證言之可信度，其等就確有向被告購
      買第一級毒品之情節，仍足採信。又交易次數及金額，關
      係被告犯罪所得財物之多寡，因本院已盡調查能事，仍無
      法明確得知被告販賣毒品海洛因之真實次數及金額，則基
      於被告人權之保障，應將所呈現之證據朝最有利於被告之
      方向認定，茲就四位證人歷次證詞中所陳，採認其中次數
      最少、金額最低者，以此最有利之原則來認定被告販賣海
      洛因之次數及計算其犯罪所得，爰認證人丙○○部分，被
      告係以每一小包海洛因五百元之價格，連續販賣予證人丙○○三次，獲利一千五百元；證人乙○○部分，被告係以
      每一小包海洛因一千元之價格，連續販賣予證人乙○○六
      次，獲利六千元；證人甲○○部分，則以每一小包五百、
      一千、二千元不等之價格，連續販賣予證人甲○○四次，
      其中五百元二次、一千元一次、二千元一次，獲利四千元
      ；證人丁○○部分，被告係以每一小包海洛因一千元之價
      格，販賣予證人丁○○一次，獲利一千元，共計獲利一萬
      二千五百元，作為本院論斷被告犯罪之基礎。
    4.末查我國查緝毒品海洛因之施用或販賣，一向執法甚嚴，
      對於販賣海洛因者尤科以重度刑責，又販賣海洛因既係違
      法行為，當非可公然為之，亦無公定價格，且容易分裝並
      增減份量，而每次買賣之價量，可能隨時依雙方關係深淺
      、資力、需求量及對行情之認知、來源是否充裕、購買者
      被查獲時供述購買對象之可能風險之評估等情形，而異其
      標準，非可一概而論；販賣之利得，除被告坦承犯行或價
      量俱臻明確外，委難察得實情，販賣之人從價差或量差中
      牟利之方式雖異，其意圖營利之販賣行為則同一。兼以海
      洛因量微價高，販賣者確有暴利可圖，茍非意圖販賣營利
      ，一般人焉有可能甘冒重度刑責而販賣海洛因。本案因被
      告否認販賣海洛因之犯行，亦無法得知販入海洛因之實際
      重量，致無法查得被告販賣之確實利潤為何，惟依前述之
      推論，苟無相當利潤可圖，自無甘冒重典，而將數量、價
      值非低之毒品海洛因逕依購入之價格轉售之理，故被告販
      入或賣出海洛因應有意圖營利之犯意，當屬無疑。因此被
      告辯稱並未販入或賣出海洛因云云，核係事後畏罪卸責或
      避重就輕之詞，不足採信，其販賣第一級毒品海洛因之犯
      行堪以認定。
  (三)綜上所述，被告前揭所辯，均顯係畏罪卸責之詞，不足採信
    。本案事證明確，被告連續販賣第一級毒品海洛因之犯行，
    均堪認定，應依法論科。
二、按海洛因係毒品危害防制條例第二條第二項第一款所管制之
    第一級毒品，不得非法持有、販賣。核被告所為，係犯毒品
    危害防制條例第四條第一項販賣第一級毒品罪。被告為販賣
    而持有第一級毒品之低度行為，應為販賣第一級毒品之高度
    行為所吸收，不另論罪。被告先後多次販賣第一級毒品海洛
    因之行為，時間緊接，所犯係構成要件相同罪名，顯係基於
    概括之犯意反覆為之，為連續犯，依刑法第五十六條之規定
    以一罪論，就法定刑為死刑或無期徒刑部分，依刑法第六十
    四條第一項、第六十五條第一項之規定，不得加重。起訴書
    雖記載被告販賣海洛因予證人丙○○三、四次，予證人甲○○七次，但依證人甲○○於本院審理時記憶所及，僅能供述
    約為四次，至證人丙○○於本院審理中經合法傳喚未到庭，
    公訴人亦捨棄繼續傳喚，故認除被告賣予證人丙○○三次、
    甲○○四次得以認定外，其餘販賣海洛因之時間、地點、價
    格及數量均無積極證據足資認定，故該部分罪嫌尚有不足，
    因該部分與起訴販賣第一級毒品部分有連續犯之裁判上一罪
    關係，故不另為無罪之諭知，附此說明。查被告前因施用毒
    品案件，經本院以九十二年度訴字第三０四號判決判處有期
    徒刑十月確定，於九十三年十月二十七日縮短刑期執行完畢
    乙情，有臺灣高等法院被告前案紀錄表及臺灣彰化地方法院
    檢察署刑案資料查註紀錄表在卷可按，其受有期徒刑之執行
    完畢，五年內再犯本件法定本刑有期徒刑以上之罪，為累犯
    ，就其法定刑為死刑或無期徒刑部分，依法不得加重。爰審
    酌被告明知海洛因係公告列管之毒品，不得非法販賣或持有
    ，竟為圖其個人私利而販賣海洛因，嚴重損害國人健康，所
    生危害非輕，且其犯後猶飾詞圖卸，全盤否認犯行，未見悔
    意等一切情狀，量處如主文所示之刑，復依刑法第三十七條
    第一項規定宣告褫奪公權終身，以資懲儆。扣案之被告所有
    供販賣第一級毒品犯罪使用之ＭＯＴＯＲＯＬＡ牌行動電話
    一具（不含ＳＩＭ卡，因行動電話門號ＳＩＭ卡，係使用者
    向電信業者申請租用而只取得使用權，並非申請使用者所有
    ，故僅就話機部分沒收，門號卡不得宣告沒收）及扣案之販
    毒所得一千元，應依毒品危害防制條例第十九條第一項前段
    規定宣告沒收。另未扣案之被告販毒所得一萬一千五百元，
    應依毒品危害防制條例第十九條第一項後段規定諭知沒收，
    如全部或一部不能沒收時，以其財產抵償之。
據上論斷，應依刑事訴訟法第二百九十九條第一項前段，毒品危
害防制條例第四條第一項、第十九條第一項，刑法第十一條前段
、第五十六條、第四十七條、第三十七條第一項，判決如主文。
本案經檢察官鮑慧忠到庭執行職務。
中    華    民    國    95    年    6     月    30    日
                  刑事第一庭    審判長法  官  周淡怡
                                      法  官  吳永梁
                                      法  官  周莉菁
以上正本證明與原本無異。
如不服本判決，應於判決送達後十日內向本院提出上訴狀（須附
繕本），上訴於臺灣高等法院臺中分院。
中    華    民    國    95    年    6     月    30    日
                                      書記官  黃當易
附表一：
    (一)扣案之ＭＯＴＯＲＯＬＡ牌行動電話一具（不含ＳＩＭ卡
      ）。
    (二)扣案之販毒所得新臺幣一千元。
附表二：
    (二)未扣案之販毒所得新臺幣一萬一千五百元。
附錄本判決論罪科刑法條：
毒品危害防制條例第四條第一項：
製造、運輸、販賣第一級毒品者，處死刑或無期徒刑；處無期徒
刑者，得併科新臺幣一千萬元以下罰金。


司法院資訊處製作；財團法人民間司法改革基金會備份。
